【裁判字號】    98,易,2747
【裁判日期】    990114
【裁判案由】    詐欺
【裁判全文】
臺灣板橋地方法院刑事判決              98年度易字第2747號
公  訴  人  臺灣板橋地方法院檢察署檢察官
被      告  甲○○
上列被告因詐欺案件，經檢察官提起公訴（98年度偵字第23740
號），本院判決如下：
    主  文
甲○○幫助犯詐欺取財罪，處有期徒刑參月，如易科罰金，以新
臺幣壹仟元折算壹日。
    事  實
一、甲○○應了解目前國內社會上層出不窮之不法份子為掩飾渠
    等不法行徑，避免執法人員之追究及處罰，經常利用他人之
    電話、存款帳戶、印章、存摺、金融卡及密碼轉帳，以確保
    犯罪所得之不法利益並掩人耳目，在客觀上可以預見一般取
    得他人電話號碼、金融存款帳戶使用之行徑，常與財產犯罪
    所需有密切關連，竟基於縱有人持其所有之帳戶作為犯罪工
    具，亦不違背其本意之幫助之犯意，於民國98年7 月18日某
    時許，在不詳地點，將其所有臺灣中小企業銀行樹林分行（
    下稱臺灣中小企銀），帳號為00000000000 之金融卡及密碼
    （起訴書贅載存摺），交付並提供予真實姓名、年籍均不詳
    之詐騙集團成員使用，嗣該集團某成員意圖為自己不法之所
    有，於同日下午5 時10分許，撥打電話予乙○○，並佯稱為
    MOMO購物台之服務人員，因作業疏失致重複扣款，要求乙○
    ○依玉山商業銀行人員指示操作自動提款機以停止扣款，使
    乙○○陷於錯誤，於同日下午5 時44分許，以自動提款機將
    新臺幣（下同）29,999元轉至甲○○之上開帳戶內；復於同
    日下午5 時15分許，撥打電話予劉佩瑄，以相同方式，使劉
    佩瑄陷於錯誤，而於同日下午5 時48至50分許，以自動提款
    機將29,999元轉至甲○○之上開帳戶內，嗣為警循線查獲上
    情。
二、案經臺北縣政府樹林分局移送臺灣板橋地方法院檢察署檢察
    官偵查起訴。
    理  由
壹、有關證據能力之說明：
    按被告以外之人於審判外之言詞或書面陳述，除法律有規定
    者外，不得作為證據；又被告以外之人於審判外之陳述，雖
    不符合同法第159 條之1 至第159 條之4 之規定，但經當事
    人於審判程序同意作為證據，法院審酌該言詞陳述或書面陳
    述作成時之情況，認為適當者，亦得為證據。當事人、代理
    人或辯護人於法院調查證據時，知有第159 條第1 項不得為
    證據之情形，而未於言詞辯論終結前聲明異議者，視為有前
    項之同意，刑事訴訟法第159 條第1 項及第159 條之5 分別
    定有明文。本件檢察官所提被告以外之人於審判外之言詞及
    書面陳述，雖屬傳聞證據，惟被告於本院審理中表示同意作
    為證據方法而不予爭執（本院卷第20、34頁），本院審酌上
    開證據資料製作時之情況，尚無違法不當及證明力明顯過低
    之瑕疵，亦認為以之作為證據應屬適當，揆諸前開規定，爰
    依刑事訴訟法第159 條之5 規定，認本件傳聞證據資料均有
    證據能力。
貳、實體事項：
一、被告之辯稱：
    訊據被告甲○○坦承有於上開時間，向臺灣中小企銀申請使
    用上開帳號之事實，惟矢口否認上開犯行，並於本院行準備
    程序時辯稱：我是金融卡不見了才會被拿去盜用，我於98年
    7 月18日晚上發現皮夾不見了，當時還丟掉現金3 、4 百元
    ，當天有告訴我母親我的金融卡不見了，媽媽有罵我，我沒
    有於當天去止付，因為戶頭裡面剩下沒有多少錢，我是把金
    融卡放在皮夾裡面，該皮夾裡面就只有現金3 、4 百元，還
    有一張金融卡，我只是剛好帶那張金融卡出去，那天是去找
    工作，就帶著那個皮夾出去，皮夾裡面就只有那些東西，我
    沒有特別帶那張金融卡，那張金融卡原本就放在皮夾，我的
    密碼是寫在張紙上，連同金融卡放在金融卡的套子裡面云云
    （本院卷第19、20頁）。
二、本院得心證之理由：
(一)上開臺灣中小企銀帳戶係被告甲○○本人申請設立一節，為
    被告於警詢、偵查及本院審理中供述甚詳（偵卷第4 、5 、
    36、37頁、本院卷第19至21頁），核與卷附被告於臺灣中小
    企銀之開戶基本資料相符（偵卷第23頁）又被害人乙○○、
    劉佩瑄於上開時、地，遭犯罪集團成員以上述事由詐騙，致
    陷於錯誤，遂依對方指示，先後匯款上開金額至被告使用之
    臺灣中小企銀帳戶，旋即於當日遭人提領一空之事實，業據
    證人即被害人乙○○、劉佩瑄於警詢時證述甚詳（警卷第14
    至16 頁 乙○○筆錄、第6 至8 頁劉佩瑄筆錄），並有被害
    人乙○○提出之轉帳交易明細表、被害人乙○○遭騙報案之
    高雄市政府警察局苓雅分局民權路派出所受理刑事案件報案
    三聯單、受理各類案件紀錄表及受理詐騙帳戶通報警示簡便
    格式表及內政部警政署反詐騙案件紀錄表影本各1 紙（偵卷
    第17至21頁），被害人劉佩瑄提出之轉帳交易明細表、被害
    人劉佩瑄遭騙報案之雲林縣警察局斗六分局莿桐派出所受理
    詐騙帳戶通報警示簡便格式表、內政部警政署反詐騙案件紀
    錄表、金融機構聯防機制通報單影本各1 紙（偵卷第9 至13
    頁），及被告使用上開臺灣中小企銀帳戶存款交易明細查詢
    單（偵卷第33頁）在卷可稽；是本件被害人乙○○、劉佩瑄
    確遭詐騙，並先後匯款至被告所使用上開帳戶之事實無誤。
(二)本件被告於上開帳戶成為警示帳戶之前，並未辦理掛失止付
    ；惟時下相關金融帳戶遭犯罪集團利用之新聞報導層出不窮
    ，被告亦自承其帶皮夾出去，所有證件曾遭遺失，並有向警
    局報案等語（本院卷第39頁）；是以本件被告若有失竊上揭
    銀行金融卡，應無不加理會之可能。復參酌基於使用他人帳
    戶從事財產犯罪者之立場，渠等既知以他人之帳戶掩飾犯行
    ，當亦明瞭社會上一般正常之人如遇帳戶存摺、提款卡遺失
    情事，為防止拾得者擅領存款或擅用帳戶，必於發現後立即
    向金融機構辦理掛失，在此情形下，若猶然以各該拾得帳戶
    ，作為指示被害人匯入款項之犯罪工具，即有可能無法提領
    犯罪所得，致渠等大費周章從事之犯行成空。是以從事財產
    犯罪者，若非確信該帳戶所有人不會辦理掛失，不至於以該
    帳戶從事於財產犯罪；從而，本件被告應有交付上開帳戶之
    金融卡及密碼，進而容任犯罪集團使用其帳戶作為犯罪工具
    之事實甚明。
(三)就本件被告使用上開臺灣中小企銀帳戶之提領資料觀之，於
    98年6 月21日結存僅剩77元，已無法從自動櫃員機提領百元
    鈔票；況該帳戶於同年7 月18日（即被告辯稱發現皮夾連同
    金融卡不見當日）下午17時26分、44分、50分，接連存入3
    筆同為29,999元之匯款金額（其中2 筆係被害人乙○○、劉
    佩瑄依犯罪集團成員指示匯入，另筆金額係不詳之人所匯入
    ），並隨即遭人提款一空。足見本件犯罪集團於向被害人乙
    ○○、劉佩瑄實施詐騙時，應有確實把握該帳戶絕對不會遭
    被告掛失止付至為明灼。
(四)現今一般人前往金融機構申請帳戶使用並非難事，如非供作
    不法使用，應無不以自己名義申請，而另向他人央求提供之
    必要，況邇來各式各樣之詐欺或恐嚇取財犯罪類型層出不窮
    ，該等犯罪多係利用他人之帳戶以躲避警方追查，並迭經媒
    體廣為披載、報導，此應為常人本於一般認知能力所能知悉
    。本件被告既係心智健全之成年人，自當無不知之理，其竟
    將自己之帳戶提供予他人，足認其對於該帳戶遭用於詐欺取
    財使用有所預見，且亦無違其本意，而有幫助詐欺取財之犯
    意甚明。
(五)綜上，被告辯稱其上開金融卡遺失而被詐欺集團拾得一節，
    顯與常理有違。綜上，本件事證明確，被告犯行應堪認定。
三、論罪及科刑：
(一)按刑法上之幫助犯，係對於犯罪與正犯有共同之認識，而以
    幫助之意思，對於正犯資以助力，而未參與實施犯罪之行為
    者而言；是以，如未參與實施犯罪構成要件之行為，且係出
    於幫助之意思提供助力，即屬幫助犯，而非共同正犯。本件
    不詳姓名年籍之詐欺集團成員，以上開詐術行為向被害人乙
    ○○、劉佩瑄實施詐欺，致被害人2 人陷於錯誤，匯款至被
    告所提供之上開銀行帳戶內，詐欺集團成員所為係犯刑法第
    339 條第1 項之詐欺取財罪；然被告單純提供帳戶予該犯罪
    集團成員使用之行為，並不等同於向被害人施以詐欺取財行
    為，且亦無證據證明被告有參與詐欺取財犯行之構成要件行
    為，本件被告所為僅對於該集團遂行詐欺取財犯行資以助力
    ，是核被告所為，係犯刑法第339 條第1 項之詐欺取財之幫
    助犯，應依刑法第30條第2 項規定，按正犯之刑減輕之。又
    本件詐欺集團成員雖以被告之同一帳戶，分別向不同被害人
    實施數次詐欺取財行為，然就被告而言，僅有一次提供帳戶
    之幫助行為，仍應認被告僅成立一幫助詐欺之罪，而為單純
    一罪（最高法院96年度台非字第245 號判決參照）。
(二)審酌被告任意將上開金融機關帳戶提供他人詐欺取財使用，
    紊亂社會正常交易秩序，並使不法之徒藉被告之帳戶，接連
    輕易取得被害人乙○○之匯款29,999元、被害人劉佩瑄之匯
    款29,999元，且致檢警難以追查緝捕幕後正犯；又被告迄未
    與被害人2 人和解，復自警詢、偵查及本院審理中，猶飾詞
    卸責，犯後態度不佳等一切情狀，爰量處如主文所示之刑；
    另審酌其經濟狀況小康（見警詢筆錄），併諭知如易科罰金
    以新台幣1,000 元折算1 日之折算標準。
參、據上論斷，應依刑事訴訟法第299 條第1 項前段，刑法第30
    條、第339 條第1 項、第41條第1 項前段，刑法施行法第1
    條之1 ，判決如主文。
本案經檢察官黃嘉妮到庭執行職務。
中    華    民    國    99    年    1     月    14    日
                  刑事第三庭  審判長法  官  王屏夏

                                    法  官  王偉光
                                    法  官  蘇揚旭
上列正本證明與原本無異。
如不服本判決，應於判決送達後10日內敘明上訴理由，向本院提
出上訴狀 (應附繕本) ，上訴於臺灣高等法院。其未敘述上訴理
由者，應於上訴期間屆滿後20日內向本院補提理由書「切勿逕送
上級法院」。
                                    書記官  李郁禎
中    華    民    國    99    年    1     月    19    日
附錄本案論罪科刑法條全文：
刑法第30條
幫助他人犯罪者，為從犯。雖他人不知幫助之情者，亦同。
從犯之處罰，得按正犯之刑減輕之。
刑法第339 條
意圖為自己或第三人不法之所有，以詐術使人將本人或第三人之
物交付者，處5 年以下有期徒刑、拘役或科或併科1 千元以下罰
金。
以前項方法得財產上不法之利益或使第三人得之者，亦同。
前二項之未遂犯罰之。

司法院資訊處製作；財團法人民間司法改革基金會備份。
